最高法院刑事裁定            一○○年度台抗字第一○四三號
抗  告  人  張啟禎
上列抗告人因常業詐欺案件，不服台灣高等法院高雄分院中華民
國一○○年十一月一日駁回聲請再審之裁定（一○○年度聲再字
第一四二號），提起抗告，本院裁定如下：
    主  文
抗告駁回。
    理  由
本件原裁定以抗告人張啟禎對於原審法院九十九年度重上更(一)字
第三五號常業詐欺案件確定判決聲請再審，其聲請意旨略以：抗
告人上開常業詐欺案被判決有罪確定後，發現下列確實新證據，
足應受無罪之判決：（一）證人潘秀枝之卷內證詞前後不一，且
矛盾不實，原確定判決漏未審酌此有利抗告人之證據。（二）證
人吳雪卿已證稱：「伊所稱之『謝先生』即『阿龍』，為在夜市
賣衣服，並非在今日庭上之被告」。（三）本案證人會計師陳忠
賢已結證稱：「來找伊為全虹企業記帳之『謝先生』，是『一個
人來』，『沒有戴眼鏡，並不認識當庭的被告，被告講話的聲音
不像謝先生』」等語，原確定判決漏未審酌。（四）證人廖德備
已於偵、審結證稱：伊買給兒子廖繼楨及媳婦之房子均由其管理
，伊以廖繼楨名義與謝崑龍訂租約，在庭上之被告並非謝崑龍等
語，原確定判決就此存卷且有利抗告人之證據亦漏未審酌。為此
依刑事訴訟法第四百二十條第一項第六款之規定，聲請再審等語
。經審酌卷內相關資料後，以刑事訴訟法第四百二十條第一項第
六款所謂「發現確實之新證據」，係指該證據於事實審法院判決
前業已存在，為法院、當事人所不知，不及調查斟酌，至其後始
行發現；且就證據本身形式上觀察，必須顯然可認為足以動搖原
有罪之確定判決，而為受判決人無罪、免訴、免刑或輕於原判決
所認罪名之判決者為限。亦即該「新證據」須可認為確實具有足
以動搖原確定判決，而對受判決人為更有利判決之特性，且須具
備該證據係在事實審法院於判決前已存在，因未經發現，不及調
查斟酌，或審判時未經注意，至其後始行發現之特性。倘若未具
備上開再審新證據之特性，即不能據為再審之原因。查本件抗告
人執以聲請再審之證據，於事實審法院判決前已經存在，並經原
確定判決加以審酌敘述，並無聲請再審意旨所稱「發現確實之新
證據」之情形，應認為無再審理由，因而駁回抗告人再審之聲請
等情。經核於法尚無不合。抗告意旨仍執前詞或於原確定判決本
旨不生影響事項，而就原確定判決認事採證、證據取捨及證據證
明力判斷之適法行使，再為爭執，指摘原裁定不當，難認有理由
，應予駁回。
據上論結，應依刑事訴訟法第四百十二條，裁定如主文。
中    華    民    國  一○○  年   十二   月    八    日
                      最高法院刑事第八庭
                          審判長法官  黃  一  鑫  
                                法官  張  春  福  
                                法官  吳  三  龍  
                                法官  李  錦  樑  
                                法官  宋  明  中  
本件正本證明與原本無異
                                      書  記  官  
中    華    民    國  一○○  年   十二   月   十五   日
                                                      Ｅ